【裁判字號】    98,訴,1213
【裁判日期】    980827
【裁判案由】    毒品危害防制條例
【裁判全文】
臺灣臺中地方法院刑事判決              98年度訴字第1213號
公  訴  人  臺灣臺中地方法院檢察署檢察官
被      告  甲○○
                  （現另案於臺灣臺中監獄臺中分監執行中）
上列被告因違反毒品危害防制條例案件，經檢察官提起公訴（98
年度毒偵字第819號），本院判決如下：
    主    文
甲○○施用第一級毒品，累犯，處有期徒刑拾月。
    犯罪事實
一、甲○○前於民國九十六年間，曾因詐欺案件，經本院以九十
    六年度易字第二三五０號判處有期徒刑七月，減為有期徒刑
    三月又十五日確定，其入監執行後，甫在九十七年一月十二
    日因縮刑期滿執行完畢；另甲○○前於九十五年間，已另因
    施用毒品案件，經法院裁定送觀察勒戒後，認無繼續施用毒
    品之傾向，而由臺灣臺中地方法院檢察署檢察官於九十五年
    三月三十日以九十五年度毒偵字第九五０號為不起訴處分確
    定（觀察勒戒執行至九十五年三月二十二日完畢釋放）；詎
    甲○○猶不知戒絕，其明知毒品海洛因業經公告列為毒品危
    害防制條例之第一級毒品，不得非法持有、施用，因未戒除
    施用毒品海洛因之惡習，猶於上開觀察勒戒執行完畢後之五
    年內，復基於施用第一級毒品海洛因之行為決意，於九十七
    年十二月三十一日上午八時二十分許為警採尿時往前回溯四
    日內之某時，在不詳地點，以不詳之方式，非法施用毒品海
    洛因一次。嗣甲○○於九十七年十二月三十一日上午七時二
    十分許，在其位於臺中縣清水鎮○○路二五七號之七號住處
    內，為警持本院核發之搜索票搜索查獲；甲○○為警查獲後
    ，且經員警徵得同意，採集尿液送請鑑驗，因嗎啡（毒品海
    洛因之代謝物）呈現陽性反應，始由警進而查悉上情。
二、案經臺中縣警察局清水分局報請臺灣臺中地方法院檢察署檢
    察官偵查起訴。
    理    由
一、訊據被告甲○○矢口否認涉有前開施用毒品海洛因之犯行，
    辯稱：伊確實未施用毒品海洛因，不知何以驗尿結果嗎啡類
    會呈陽性反應。本件案發期間伊都在醫院照顧罹患子宮頸癌
    的女友黃仲梅，當時醫院有開立止痛藥予黃仲梅，因伊當時
    腳部有舊傷尚未癒合，所以有擅自取用醫院開予黃仲梅之止
    痛藥服用，有可能因此尿液才會呈現嗎啡類之陽性反應云云
    。經查：
  (一)被告甲○○為警持本院核發之搜索票搜索查獲當日，經警採
    擷其尿液送請中山醫學大學附設醫院檢驗科藥物檢測中心先
    後以免疫學分析法、氣相層析質譜分析法鑑驗，其結果均呈
    現嗎啡類之陽性反應，有該中心出具之尿液檢驗報告一紙附
    卷可稽（見警卷第8頁）；又前開送驗檢體編號D00000000號
    ，核亦與卷附臺中縣警察局清水分局員警於九十七年十二月
    三十一日上午八時二十分許對被告採尿時所制作之臺中縣警
    察局清水分局尿液真實姓名對照表（見警卷第10頁）之編號
    相符。
  (二)按初次吸食或施打煙毒及麻藥者，經人體代謝作用於八小時
    之內，即有約百分之八十之量排出，二十四小時之後，續有
    約剩餘量之百分之九十再排出，七十二小時之後仍有殘餘微
    量排出，吸食或施打者個人體質不同，其排出時間亦會有所
    差異，尤其成癮者，其於吸食後一百二十小時內所採之尿液
    ，配合較具公信力之儀器（如氣相質譜儀），仍可能被檢測
    出，有憲兵司令部八十年三月二十五日（八０）鑑驗字第09
    99號函可稽。再按單以免疫分析法檢驗尿液，有可能因交叉
    反應，而對服用幾種其他非煙毒或甲基安非他命藥物者之尿
    液產生偽陽性之反應，然若搭配薄層分析法，應可摒除絕大
    部分偽陽性問題，至於使用氣相層析質譜儀分析法，則可完
    全排除偽陽性之干擾，亦有法務部調查局八十五年九月二十
    六日八五發技一字第85114952號函可參。另施用安非他命、
    海洛因後，於尿液中可檢出之時間為服用後一至四天，亦有
    行政院衛生署管制藥品管理局九十二年三月十日管檢字第09
    20001495號函可查。本件被告甲○○於九十七年十二月三十
    一日上午八時二十分許，經員警採集尿液送驗結果，嗎啡類
    （毒品海洛因之代謝物）既呈現陽性反應，業如前述，已可
    徵被告在上開採尿時往前回溯九十六小時內之某時，確實有
    施用毒品海洛因之犯行，應甚為明確。
  (三)被告甲○○固以前揭情詞置辯；惟其前於通緝到案經本院為
    訊問時，已對起訴書記載其於前揭時地施用毒品海洛因之犯
    情表示沒有意見（見本院卷第53頁）；衡情茍被告嗣後於本
    院所辯：伊係誤服醫師所開立予黃仲梅之止痛藥，才導致尿
    液呈現嗎啡類之陽性反應云云屬實，何以其未於通緝到案後
    之第一時間，即向本院表明詳情，卻遲未為此有利於己之主
    張，反而對起訴事實表示並無意見，此顯然與常情有違，是
    其嗣後翻異前詞所為之辯解已不足遽信。另被告所稱之女友
    黃仲梅（已於九十八年六月十二日亡故）雖確實自九十七年
    十一月十八日起，即因子宮頸癌至童綜合醫療社團法人童綜
    合醫院（以下簡稱童綜合醫院）就診，並分別於九十七年十
    一月二十四日至同年十二月八日、九十八年二月四日至同年
    月十三日與九十八年五月二十二日至同年六月十二日住院治
    療，且童綜合醫院開立予病患黃仲梅止痛之morphine（10mg
    ）1#q6hr藥錠，由肝臟代謝後，經尿液排除亦確有可能呈現
    嗎啡類之陽性反應；然醫院係自九十八年五月十九日起始開
    立morphine（10mg）1#q6hr予病患黃仲梅止痛，此有童綜合
    醫院九十八年七月一日（98）童醫字第0833號、九十八年七
    月二十二日（98）童醫字第0956號與九十八年八月七日（98
    ）童醫字第1029號函（見本院卷第109頁、第122頁、第135
    頁）在卷可稽，該醫院於本件九十七年十二月三十一日前後
    之案發期間，既未曾開立morphine類藥物供病患黃仲梅使用
    ，則被告所稱其於本件係擅自取用醫院開予黃仲梅之止痛藥
    服用，有可能因此尿液才呈現嗎啡類之陽性反應云云之辯詞
    ，顯然已乏足招信服之論據，是被告於本件之尿液檢驗呈現
    嗎啡類之陽性反應，顯然並非服用醫院所開立予黃仲梅使用
    之morphine（10mg）1#q6hr藥錠所致，而確係源於其自身施
    用毒品海洛因之緣故，當允無疑義。
  (四)另被告甲○○前於九十五年間，即曾因施用毒品案件，經法
    院裁定送觀察勒戒後，認無繼續施用毒品之傾向，而由臺灣
    臺中地方法院檢察署檢察官於九十五年三月三十日以九十五
    年度毒偵字第九五０號為不起訴處分確定（觀察勒戒執行至
    九十五年三月二十二日完畢釋放），此有臺灣高等法院被告
    前案紀錄表在卷可查，是被告確有於觀察勒戒執行完畢釋放
    後五年內，再行施用毒品之犯行無訛。
  (五)綜此，被告甲○○前揭所辯，無非事後脫飾卸責之語，不足
    採認。是本件事證已臻明確，被告施用毒品海洛因之犯行，
    應洵堪認定。
二、按海洛因係屬毒品危害防制條例第二條第二項第一款所指之
    第一級毒品，核被告甲○○所為，係犯毒品危害防制條例第
    十條第一項之施用第一級毒品罪。被告施用前持有毒品海洛
    因之低度行為，應為其施用第一級毒品之高度行為所吸收，
    不另論罪。另被告有如前揭犯罪事實欄所載之經有期徒刑宣
    告及執行完畢之情形，有前開臺灣高等法院被告前案紀錄表
    附卷可稽，其於有期徒刑執行完畢後五年以內，故意再犯本
    件為有期徒刑以上之罪，構成累犯，應依刑法第四十七條第
    一項規定加重其刑。
三、爰審酌被告甲○○前已因施用毒品犯行經觀察勒戒，竟仍故
    態復萌，復行施用毒品不輟，無視於毒品對於自身健康之戕
    害及國家對於杜絕毒品犯罪之禁令，且被告犯後飾詞否認犯
    罪，未見其深切悔意與戒除毒品決心之具體表現；惟衡酌施
    用毒品係屬自戕行為，被告犯罪手段尚屬平和，亦未因此而
    危害他人，所生損害尚非鉅大，暨施用毒品者均有相當程度
    之成癮性及心理依賴，其犯罪心態與一般刑事犯罪之本質並
    不相同，應側重適當之醫學治療及心理矯治為宜等一切情狀
    ，量處如主文所示之刑。
據上論斷，應依刑事訴訟法第二百九十九條第一項前段，毒品危
害防制條例第十條第一項，刑法第十一條前段、第四十七條第一
項，判決如主文。
本案經檢察官乙○○到庭執行職務。
中    華    民    國    98    年    8     月    27    日
                  刑事第三庭  審判長法  官  周瑞芬
                                    法  官  李慧瑜
                                    法  官  陳思成
以上正本證明與原本無異。
如不服本判決應於收受判決後10日內向本院提出上訴書狀，並應
敘述具體理由；其未敘述上訴理由者，應於上訴期間屆滿後20日
內向本院補提理由書（均須按他造當事人之人數附繕本）「切勿
逕送上級法院」。
                                    書記官  吳詩琳
中    華    民    國    98    年    8     月    27    日
附錄論罪科刑法條
毒品危害防制條例第十條第一項
施用第一級毒品者，處六月以上五年以下有期徒刑。


司法院資訊處製作；財團法人民間司法改革基金會備份。
